【裁判字號】    98,交抗,1345
【裁判日期】    980601
【裁判案由】    違反道路交通管理處罰條例
【裁判全文】
臺灣高等法院交通事件裁定            98年度交抗字第1345號
抗  告  人
即受處分人  甲○○
上列抗告人因違反道路交通管理處罰條例案件，不服臺灣臺北地
方法院，中華民國98年4月30日所為裁定（98年度交聲字第808號
），提起抗告，本院裁定如下：
    主  文
抗告駁回。
    理  由
一、抗告意旨：沒有動力的機車，可以騎乘？奇！換成您，您服
    嗎？等語。
二、原裁定略以：(一)原處分略以：異議人即受處分人甲○○於民
    國九十八年一月四日上午十一時十一分許，駕駛車號AWE-46
    8號重型機車，行經臺北縣新店市○○路○段與竹林路口時
    ，未依規定戴安全帽，而遭舉發單位臺北縣政府警察局新店
    分局警員乙○○當場拍照舉發，爰依道路交通管理處罰條例
    第三十一條第六項規定，裁處罰鍰五百元等語。(二)異議意旨
    略以：機車於當日上午十時三十分許，在臺北縣新店市○○
    路○段四八三號「嶺秀天廈」前故障，無法發動，異議人僅
    得推車找店修車，詎料星期日店家均未開門做生意，異議人
    推車約三十分鐘抵達青潭國小前之機車行隔壁之早餐店稍事
    休息，在此之前，異議人均有戴安全帽，迨異議人與早餐店
    客人閒聊後，繼續上路找尋車行，此時因天熱流汗，才脫下
    安全帽，嗣異議人推車前行約十分鐘，抵達北宜路與竹林路
    口，適前方號誌即將轉為紅燈，異議人即坐在機車上等待燈
    號轉換並稍事休息，恰巧遭警員照相舉發未戴安全帽，如異
    議人確未戴安全帽騎乘機車，警員何以不攔下異議人直接告
    發？另異議人於當日上午近十一時三十分許，推車至北宜路
    與新烏路口之機車行更換電瓶及火星塞後，機車始能發動云
    云。(三)經查：異議人於九十八年一月四日上午十一時十一分
    許，駕駛車號AWE-468號重型機車，行經臺北縣新店市○○
    路○段與竹林路口時，未戴安全帽等情，業據證人即舉發警
    員乙○○證述屬實（原審卷第二０至二一頁），並有採證照
    片附卷可稽（同上卷第八頁、第二三頁），是異議人駕駛機
    車未依規定戴安全帽之違規事實，已堪認定。(四)異議人辯稱
    ：機車故障，無法發動，故推車欲覓店家修理，因天熱流汗
    ，始脫下安全帽，迨行至事發地點時，因前方燈號即將轉紅
    ，故坐在機車上等待號誌轉換，當時僅騎在機車上，向前滑
    行，想看機車能否啟動云云，惟查：(1)證人乙○○證稱：當
    時站在北宜路二段與竹林路口執勤，看見異議人從伊身後騎
    車行經伊身邊，至前方紅綠燈處，大約騎行五公尺，伊很確
    定異議人係騎乘、而非推或牽機車，且異議人騎在機車上的
    狀態看來不太像是機車故障、在嘗試發動等語（同上卷第二
    ０頁反面至第二一頁），觀諸採證照片所示異議人跨坐在機
    車上之情狀，亦難認異議人之機車確有故障、無法發動而需
    「推」車始能前行之情事（同上卷第二三頁），是證人乙○
    ○之證言，有證據可佐，應屬可信，異議人所辯「推車」乙
    節，有違常情，已難遽採。(2)異議人辯稱：當日曾至機車行
    更換電瓶及火星塞乙節，固據提出英吉機車行所開立之免用
    統一發票收據為證（同上卷第二四頁），然無從認定異議人
    機車之故障時點確在為警舉發「之前」，是上開收據，尚難
    為有利於異議人之認定。(3)縱異議人之機車損壞，然道路交
    通管理處罰條例第三十一條第六項之立法理由略謂：「據肇
    事結果統計及醫學分析，機車駕駛人肇事後，頭部受傷之可
    能性較大且較為嚴重，為減少社會成本之支出，爰予明定機
    車駕駛人或附載人員均應戴安全帽」。顯係為保護在道路上
    駕駛機器腳踏車（簡稱機車）之人，減輕其頭部受傷之可能
    及程度，而所謂「駕駛機車」，係指駕馭機車、使機車移動
    、行駛在道路上，亦即凡以人力、電力、獸力或其他方式，
    使機車在道路上行進，均屬之，並不限於以電動機器腳踏（
    利用馬達馬力）之方式騎行機車，始足當之，蓋因不論以人
    力、電動、獸力或其他方式騎乘機車之用路人，只要行駛在
    道路上，均有因交通事故致頭部受傷之可能。本件依採證照
    片顯示，異議人之機車於遭舉發當時，正位於車道上，異議
    人則未戴安全帽、雙腳跨騎、乘坐在該機車上（同上卷第二
    三頁），且異議人自承：當時騎乘之機車有「向前滑行約二
    、三公尺距離」等情（同上卷第一五頁），顯見異議人已有
    駕馭其機車、使機車在道路上移動、行駛之行為，至為明確
    ，所辦尚難採取。(4)異議人辯稱：警員未當場攔停直接舉發
    ，質疑警員舉發之正確性乙節。惟按汽車駕駛人之行為，經
    以科學儀器取得證據資料證明其行為違規，當場不能或不宜
    攔截製單舉發者，得逕行舉發，此觀道路交通管理處罰條例
    第七條之二規定即明。本件舉發警員乙○○依當時情形，認
    不能或不宜攔截製單舉發，而以照相設備拍攝異議人證明其
    行為違規，於法自無不合。所辯不足採信。綜上，異議人違
    規事實明確，從而，原處分機關依道路交通管理處罰條例第
    三十一條第六項，裁處罰鍰五百元，核無違誤。異議為無理
    由，應予駁回等語。
三、按機器腳踏車駕駛人或附載座人未依規定戴安全帽者，處駕
    駛人新臺幣（下同）五百元罰鍰，道路交通管理處罰條例第
    三十一條第六項定有明文。原審以抗告人違規事實明確，原
    處分依上開規定裁罰，並無違誤，而駁回異議。核無不合，
    抗告意旨，未提新事證，空言指摘原裁定，難認有理由，應
    予駁回。
四、據上論結，應依道路交通案件處理辦法第26條，刑事訴訟法
    第412條，裁定如主文。
中    華    民    國    98    年    6     月    1     日
                  刑事第十八庭審判長法  官  吳鴻章
                                    法  官  陳健順
                                    法  官  周政達
以上正本證明與原本無異。
不得再抗告。
                                    書記官  廖純瑜
中    華    民    國    98    年    6     月    1     日


司法院資訊處製作；財團法人民間司法改革基金會備份。
